【裁判字號】    90,判,1067
【裁判日期】    900614
【裁判案由】    營利事業所得稅
【裁判全文】
最  高  行  政  法  院  判  決                    九十年度判字第一○六七號
    原      告  寶來證券股份有限公司（承受因合併而消滅之大順綜合證券股份有
                                      限公司訴訟）
    代  表  人  白文正
    被      告  財政部臺北市國稅局
    代  表  人  張盛和
右當事人間因營利事業所得稅事件，原告不服行政院中華民國八十八年四月一日台八
十八訴字第一三一六四號再訴願決定，提起行政訴訟。本院判決如左：
    主  文
原告之訴駁回。
訴訟費用由原告負擔。
    事  實
緣為原告合併而消滅之大順綜合證券股份有限公司（以下簡稱大順公司）八十二年度
營利事業所得稅結算申報，列報全年所得額新臺幣（下同）一三五、七二三、九八一
元，減除停徵所得稅之證券交易所得四四、九六○、○四六元，申報課稅所得額為九
○、七六三、九三五元，經被告核定全年所得一四一、一九一、三四七元，證券交易
虧損六八、四六七、七四三元，核定全年課稅所得額為二○九、六五九、○九○元。
大順公司不服，申經復查結果，准予追認證券交易所得一○一、四九九、三五八元，
變更核定全年課稅所得額為一○八、一五九、七三二元，大順公司仍未甘服，提起訴
願、再訴願，遞遭決定駁回，遂提起行政訴訟。茲摘兩造訴辯意旨於次：
甲、原告起訴意旨及補充理由略謂：
一、依財政部八十五年八月九日台財稅第八五一九一四四○四號函釋（以下稱財政部
    八十五年函釋）之規定，對於綜合證券商及票券金融公司有價證券出售部分所發
    生之營業費用，除可明確歸屬者得依個別歸屬外，其屬於無法明確歸屬者，自得
    依費用性質分別選擇依部門薪資、員工人數或辦公室使用面積等作為合理歸屬之
    分攤基礎，以計算有價證券出售部分應分攤之費用，應無由再適用財政部八十三
    年二月八日台財稅第八三一五八二四七二號函釋（以下稱財政部八十三年函釋）
    以核定有價證券出售收入、投資收益、債券利息收入及其他營業收入比例計算分
    攤之，甚為明灼。本件原告為綜合證券商，雖被告允予適用財政部八十五年函釋
    處分，但於原告依該函釋所核算屬於自營部門之營業費用九、四五二、六七六元
    ，被告亦予認可之情況下，竟徒以原告自營部門除有出售有價證券免稅收入外，
    尚有應稅之利息收入、股利收入及其他營業收入，原告對該部門之營業費用無法
    明確歸屬等由，而遽就該營業費用九、四五二、六七六元予以減除交際費一○四
    、六二○元後之餘額九、三四八、○五六元，再按財政部八十三年函釋，計算有
    價證券出售部分應分攤之營業費用九、二三五、八七九元，作為有價證券出售收
    入應減除之營業費用，而未依財政部八十五年函釋所為補充核釋之本旨計算分攤
    ，難謂有合；且依被告對原告自營部門按財政部八十三年函釋計算之結果，使該
    自營部門應稅之業務收入達六四、○一九、五四七元之情形下，竟僅得分攤營業
    費用一一二、一七七元（九、三四八、○五六元減九、二三五、八七九元），亦
    有悖常情，不符經驗法則，自難謂於法無違。
二、依所得稅法第三十七條第一項第一、二、四款對於交際費之限制，無非在於防止
    浮濫，避免造成政府財政流失，或為杜絕社會奢靡風氣而設；而其對於限額之計
    算，則以進貨貨價、銷貨貨價及營業收益額為準據，至該進貨、銷貨及營業收益
    ，究屬應稅或免稅業務範圍，或出於事業何一部門所生，均非該法條所過問範圍
    。且在經驗上，依進貨貨價、銷貨貨價及營業收益額所計算得以列支之交際費，
    並非當然即屬各該進貨、銷貨及營業收益所實際應負擔之交際費，此從事業支付
    之交際費，有不生效益目的者，有達到進、銷貨或產生營業收益之效益目的者，
    其有達到效益目的者，亦無法明確知悉究發生在進貨、銷貨或營業收益，及其所
    發生效益程度又如何，更遑論可得知發生在應稅與免稅收入各有多少交際費，足
    見交際費確屬無法合理明確歸屬之費用，關於此點，被告於作成復查決定前之初
    核處分，亦認本件交際費為非可合理明確歸屬之營業費用，而予適用財政部八十
    三年函釋規定之計算方式分攤之，並無爭議。是以本部分交際費既為被告復查決
    定前之初核處分，認屬非可合理明確歸屬之營業費用，而依財政部八十三年函釋
    規定計算分攤有價證券出售收入之營業費用，則於其允予改按財政部八十五年函
    釋規定計算分攤時，自應依財政部八十五年函釋對此非可合理明確歸屬之交際費
    ，併其他之營業費用，按原告所選擇依員工人數及使用面積計算分攤之。詎被告
    竟置其前已肯認本件交際費屬非可合理明確歸屬之費用性質於不顧，而僅因依規
    定應予適用財政部八十五函釋規定之計算方式處分，即擅予認定此一交際費變成
    可直接歸屬之費用，其顯有拒不適用財政部八十五年函釋對此一無法明確歸屬之
    交際費，應得選擇依員工人數及使用面積計算分攤之情，自有悖依法行政之原理
    。況倘如被告認定方式確為法所允許，則現行營利事業查核準則第八十條有關交
    際費限額之計算，即應由營利事業先將交際費分攤歸屬於銷售收入、進貨成本或
    勞務收入項下，再就歸屬後之金額各自分別計算限額，而非整體計算限額以認定
    交際費是否超限，則此處理方式顯與所得稅法第三十七條規定有違，亦與現行被
    告審查實務處理方式不一，足證被告所為顯生矛盾。訴願決定對於被告顯有違誤
    不法之情，不予置理，又忽視其所發布之八十五年函釋，係針對綜合證券商予以
    更合理計算分攤營業費用之本意，率為援引無關之鈞院八十一年度判字第一四六
    二號判決，係在對非綜合證券商所生利息支出部分應否自土地交易所得減除所為
    之判決理由塘塞，不但不符誠信原則，亦有違行政救濟之本旨。
三、末按「法律之解釋，首在闡明法條之真意，使條文規定得為適當之應用，並無創
    設或變更法律之效力，故其解釋不得逾越立法本旨之範圍。」鈞院六十一年判字
    第一六九號著有判例。查所得稅法第四條之一於七十八年十二月三十日增訂公布
    前，有關「證券交易所得」一詞，依同法第四條第十六款及其施行細則第八條第
    一項規定，係指有價證券最後之收盤價格超過其取得成本之部分；同法第十四條
    第一項第七類指以交易時之成交價額，減除原始取得成本，及因取得及移轉該股
    票而支付之一切費用後之餘額為所得額。且財政部七十七年發布之證券交易所得
    課徵所得稅注意事項第十條及第十二條規定之計算方式，暨其於停徵前所發布之
    （七五）台財稅第七五四一四一六號函及停徵後發布之（八一）台財稅第八一一
    六六三七五一號函說明二之（六），亦未逾越上開所得稅法規定範圍，從未有應
    再分攤營業費用之問題。則財政部於稅法對證券交易所得並無更易其計算方法下
    ，竟因七十八年十二月三十日發布證券交易所得之停徵而又以八十三年及八十五
    年函釋規定對以有價證券買賣為專業所發生之「證券交易所得」，應再分攤其營
    業費用及利息支出，置既有對「證券交易所得」計算方法之規定於不顧，遽解為
    該法條停徵範圍並非指依既有規定所計算之證券交易所得，而係應再分攤其營業
    費用者，顯已逾越解釋法律之範圍。揆諸上揭判例，自屬無效，而被告及一再訴
    願決定機關均係引據此種無效之函釋為本件之處分，自難謂有合。
四、被告既認原告係依證券交易法第十五條規定經營有價證券之買賣、承銷及經紀等
    業務之綜合證券商，再就原告實際營業情形觀之，原告經營承銷及經紀等非屬買
    賣有價證券業務所耗費之人員、薪資、辦公室使用面積及設備等均遠超過自營買
    賣有價證券之業務。則被告以公權力介入，遽解為原告係以有價證券買賣為專業
    之事業，是否過於主觀，有無違反論理法則，不言可喻。又縱謂本案原告仍應屬
    以有價證券買賣為專業，則原告有關證券交易所得之計算，自應適用財政部八十
    五年函釋，對營業費用分別依薪資、人數或辦公室使用面積作為合理歸屬之分攤
    基礎。但被告並未審酌財政部八十五年函釋，係在排除其八十三年函釋以收入收
    益間之比率為分攤營業費用之基礎，有未盡公允合理之處，而特予綜合證券商准
    許適用之分攤計算方式，竟仍對原告自營部門之營業費用九、四五二、六七六元
    ，予以採用財政部八十三年函釋計算分攤之，自嫌速斷。蓋財政部八十三年函釋
    ，其計算公式對於免稅之出售有價證券收入，係以含有證券購入成本之「總金額
    」為計算基礎，而應稅之投資收益及其他營業收入，則以不含成本之淨額為分攤
    基礎，因其分攤基礎顯不一致，勢必造成含成本之免稅收入多分攤應稅收益之費
    用，滋生分攤費用之不合理現象，違反所得稅法第二十四條有關收入與成本配合
    之規定。
五、原告申報之交際費一四、五九五、三八三元，係因免稅業務之有價證券出售收入
    （銷貨貨價）、應稅業務之營業收益及與應、免稅業務無關之購進證券成本（進
    貨貨價）等三項所生，但被告僅就原告應稅業務之營業收益計算可列支之交際費
    二、○二三、四二三元，並將其餘交際費一二、一六八、○○六元部分，予以認
    應直接歸屬免稅業務之出售有價證券收入可列支之金額，自無異將原告購進證券
    之成本亦可依所得稅法第三十七條規定認列之交際費，悉予歸由免稅業務之有價
    證券出售收入分攤，當無由率指此部分與應、免稅業務無關之交際費，已經為明
    確之歸屬，此益足證交際費係屬非可合理明確歸屬之費用本質，無庸置疑。從而
    ，交際費既屬非可合理明確歸屬之費用無疑，財政部八十五年函釋規定，自應依
    部門薪資、員工人數或辦公室使用面積等作為合理歸屬之分攤基礎，計算有價證
    券出售部分應分攤之交際費。乃被告於財政部八十五年函釋外，執意憑一己之見
    ，按所謂應稅業務與免稅業務收入計算分攤交際費，不但漠視與應、免稅業務無
    關之購進證券成本亦可依所得稅法第三十七條規定認支之情形，更有拒不適用財
    政部八十五年函釋之違誤。
六、財政部新近以九十年二月十六日台財訴第0000000000號訴願決定書作
    成新之決定，略以：綜合證券商，其計算有價證券出售部分應分攤之營業費用，
    應依八十五年函釋意旨辦理。則被告逕以應稅業務收入計算之最高交際費限額，
    認定為應稅費用，而將其餘交際費歸屬免稅業務可列支之金額，由有價證券出售
    項下負擔，核與八十五年函釋顯有未洽等語，執為其撤銷原處分之理由。此一撤
    銷理由恰與原告主張相同，準此，原告既同為綜合證券商，依前開訴願決定意旨
    ，原告出售有價證券應分攤之交際費，自亦應依八十五年函釋，而不得為差別待
    遇。被告對原告所為處分既有違行政程序法第六條規定之平等原則，即難謂合，
    應予撤銷。
七、綜上所述，本件原處分及一再訴願決定均有違誤，請判決併予撤銷等語。
乙、被告答辯意旨略謂：
一、本件原告為經營有價證券買賣、承銷、經紀等業務之綜合證券商，有關證券交易
    所得之計算自應適用財政部八十五年函釋，可明確歸屬者，得依個別歸屬認列；
    無法明確歸屬者，得依費用性質，分別選擇依部門薪資、員工人數或辦公室使用
    面積等作為合理歸屬之分攤基礎，所訴其非屬有價證券買賣為專業之營利事業，
    顯有誤解。另原告自營部門營業費用九、四五二、六七六元，扣除自營部門之交
    際費一○四、六二○元後，其營業費用合計九、三四八、○五六元。被告依財政
    部八十三年函釋，按自營部門出售證券收入、債券利息收入、股利收入及其他營
    業收入比例，計算有價證券出售部分應分攤之營業費用為九、二三五、八七九元
    ，亦屬有據。又原告本期之營業所得，一為應稅所得，一為免稅所得，營利事業
    出售有價證券之交易所得納入免稅範圍，雖有其特殊意義，惟宜正確計算免稅所
    得之範圍，如免稅項目之相關成本費用歸由應稅項目吸收，營利事業將雙重獲益
    ，不僅有失立法原意，並造成侵蝕稅源及課稅不公平之不合理現象，鈞院八十一
    年度判字第一四六二號判決可資參照。原處分將其交際費扣除應稅業務可列支之
    最高限額二、○二三、四二三元，其餘一二、一六八、○○六元屬免稅業務可列
    支之金額由有價證券出售收入項下負擔，以正確計算其免稅所得，尚無不符。又
    綜合證券商，其經紀、承銷、自營等部門之組織架構及業務明確，各該部門因經
    營部門業務所發生之相關費用，自應個別歸屬於各該部門收支損益項下之營業費
    用認列，僅管理部（無營業收入）之損失費用因為無法明確歸屬，始可按其費用
    性質，分別依部門薪資、員工人數或辦公室使用面積等作為合理歸屬之分攤基礎
    。但行為時所得稅法第三十七條規定交際費之列支係以與業務直接有關者為限，
    綜合證券商之經紀、承銷、自營等各部門經營業務所支付之交際費用，自應依交
    際對象歸屬於各部門項下之營業費用（屬可明確歸屬之費用，應個別歸屬認列）
    ，並分別依行為時所得稅法第三十七條規定標準限額列報。如由管理部門列支，
    並依業務部門薪資、員工人數或辦公室使用面積等作合理歸屬之分攤基礎，將造
    成自營部門免稅項目之相關成本費用歸由應稅項目吸收，綜合證券商將雙重獲益
    ，不僅有失交際費限額列支之立法原意，並造成侵蝕稅源及課稅不公平之不合理
    現象，是被告為正確計算免稅所得，依行為時所得稅法第三十七條規定、財政部
    八十三年函釋、八十三年十一月二十三日台財稅第000000000號及八十
    五年函釋，並根據原告所提示之直接費用明細表及間接費用分攤明細表，核算應
    歸屬自營部門之營業費用後，再以自營部門之應稅與免稅收入比例分攤其免稅證
    券交易出售收入應分攤之費用，於法並無不合。
二、綜上所述，本件原告所訴核不足採，請判決駁回原告之訴等語。
  理  由
一、本件起訴時之原告為大順公司，嗣該公司因與寶來證券股份有限公司合併而消滅
    ，為存續公司之寶來證券股份有限公司代表人具狀陳明承受本件訴訟，程序上並
    無不合，爰改列寶來證券股份有限公司為原告。
二、按「營利事業所得之計算，以其本年度收入總額減除各項成本費用、損失及稅捐
    後之純益額為所得額。」又「業務上直接支付之交際應酬費用，其經取得確實單
    據者，得分別依左列之限度，列為費用或損失：一、以進貨為目的，於進貨時所
    直接支付之交際應酬費用：全年進貨貨價在三千萬元以下者，以不超過全年進貨
    貨價千分之一點五為限：經核准使用藍色申報書者，以不超過全年進貨貨價千分
    之二為限。全年進貨貨價在三千萬元至一億五千萬元者，超過部分所支付之交際
    應酬費用，以不超過千分之一為限；經核准使用藍色申報書者，以不超過千分之
    一點五為限。全年進貨貨價超過一億五千萬元至六億元者，超過部分所支付之交
    際應酬費用，以不超過千分之零點五為限，經核准使用藍色申報書者，以不超過
    千分之一為限。全年進貨貨價超過六億元者，超過部分所支付之交際應酬費用，
    以不超過千分之零點二五為限；經核准使用藍色申報書者，以不超過千分之零點
    五為限。二、以銷貨為目的，於銷貨時直接所支付之交際應酬費用：全年銷貨貨
    價在三千萬元以下者，以不超過全年銷貨貨價千分之四點五為限；經核准使用藍
    色申報書者，以不超過全年銷貨貨價千分之六為限。全年銷貨貨價超過三千萬元
    至一億五千萬元者，超過部分所支付之交際應酬費用，以不超過千分之三為限；
    經核准使用藍色申報書者，以不超過千分之四為限。全年銷貨貨價超過一億五千
    萬元至六億元者，超過部分所支付之交際應酬費用，以不超過千分之二為限，經
    核准使用藍色申報書，以不超過千分之三為限。全年銷貨貨價超過六億元者，超
    過部分所支付之交際應酬費用，以不超過千分之一為限；經核准使用藍色申報書
    者，以不超過千分之一點五為限。．．．四、以供給勞務或信用為業者，以成立
    交易為目的，於成立交易時直接所支付之交際應酬費用：全年營業收益額在九百
    萬元以下者，以不超過全年營業收益額千分之十為限；經核准使用藍色申報書者
    ，以不超過全年營業收益額千分之十二為限。全年營業收益額超過九百萬元至四
    千五百萬元者，超過部分所支付之交際應酬費用，以不超過千分之六為限；經核
    准使用藍色申報書者，以不超過千分之八為限。全年營業收益額超過四千五百萬
    元者，超過部分所支付之交際應酬費用，以不超過千分之四為限；經核准使用藍
    色申報書者，以不超過千分之六為限。」為行為時所得稅法第二十四條第一項、
    第三十七條第一項第一款、第二款及第四款所明定。
三、營利事業於證券交易所得停止課徵所得稅期間從事有價證券買賣，其營業費用及
    利息支出之分攤原則，財政部八十三年二月八日以台財稅第八三一五八二四七二
    號函釋：（一）非以有價證券買賣為專業之營利事業，其買賣有價證券部分，除
    可直接歸屬之費用及利息，應自有價證券出售收入項下減除外，不必分攤一般營
    業發生之費用及利息。（二）以有價證券買賣為專業之營利事業，其營業費用及
    借款利息，除可合理明確歸屬者得個別歸屬認列外，應按核定有價證券出售收入
    、投資利益、債券利息收入及其他營業收入比例，計算有價證券出售部分應分攤
    之費用及利息，自有價證券出售收入項下減除。又前開函所稱以有價證券買賣為
    專業之營利事業，其屬兼含經營證券交易法第十五條規定三種證券業務之綜合證
    券商，於證券交易所得停止課徵所得稅期間從事有價證券買賣，其營業費用及利
    息支出之分攤原則如下：（一）營業費用部分：其可明確歸屬者，得依個別歸屬
    認列；無法明確歸屬者，得依費用性質，分別選擇依部門薪資、員工人數或辦公
    室使用面積等作為合理歸屬之分攤基礎，計算有價證券出售部分應分攤之費用，
    不得在課稅所得項下減除。惟其分攤方式經選定後，前後期應一致，不得變更。
    （二）利息支出部分：其可明確歸屬者，得依個別歸屬認列；無法明確歸屬者，
    如利息收入大於利息支出，則全部利息支出得在課稅所得項下減除；如利息收入
    小於利息支出，其利息收支差額應以購買有價證券平均動用資金，占全體可運用
    資金比例作為合理歸屬之分攤基礎，計算有價證券出售部分應分攤之利息，不得
    在課稅所得項下減除。所稱全體可運用資金，包括自有資金及借入資金；所稱自
    有資金，係指淨值總額減除固定資產淨額及存出保證金之餘額；所稱比例計算，
    採月平均餘額計算之，復經財政部八十五年八月九日台財稅第八五一九一四四○
    四號函補充核釋有案。
四、以買賣有價證券為專業之營利事業，因業務需要支付之交際費，其全年支付總額
    ，以不超過左列標準為限：（一）買賣有價證券，依所得稅法第三十七條第一項
    第一款及第二款規定辦理。（二）因有價證券所取得之股息，紅利及利息（包括
    短期票券之利息收入）等投資收益，准併入營業收入總額，依所得稅法第三十七
    條第一項第四款規定辦理，但投資收益百分之八十免計入所得額部分，因實質免
    稅，則不應併計，復為財政部八十三年十一月二十三日台財稅第八三一六二○八
    九七號函所釋示。
五、本件原告八十二年度營利事業所得稅結算申報，原申報全年所得為一三五、七二
    三、九八一元，減除停徵所得稅之證券交易所得四四、九六○、○四六元，申報
    課稅所得額為九○、七六三、九三五元，經被告初查，按財政部八十三年二月八
    日以台財稅第八三一五八二四七二號函，分攤營業費用及利息支出後，核定全年
    所得為一四一、一九一、三四七元，加計核定停徵所得稅之證券交易虧損數六八
    、四六七、七四三元後，核定課稅所得額為二○九、六五九、○九○元。原告不
    服，申經復查結果，以：依據財政部八十五年函釋意旨，核算原告屬自營部門扣
    除交際費一○四、六二○元後，其營業費用合計為九、三四八、○五六元。因原
    告自營部門除有出售有價證券免稅收入外，尚有應稅之利息收入、股利收入及其
    他營業收入，原告無法明確個別歸屬，依首揭財政部八十三年函釋意旨，按該部
    門出售證券收入、債券利息收入、股利收入及其他營業收入比例，計算有價證券
    出售部分應分攤之營業費用為九、二三五、八七九元。又原告本期申報交際費一
    四、五九五、三八三元，被告核算其屬出售有價證券免稅業務部分交際費可列支
    限額為一二、一六八、○○六元，非屬出售有價證券應稅業務部分，交際費可列
    支限額為二、○二三、四二三元，合計可列支之最高限額一四、一九一、四二九
    元，其本期列報交際費扣除應稅業務可列支之最高限額二、○二三、四二三元，
    其餘一二、一六八、○○六元應屬免稅業務列支金額，直接歸屬有價證券出售收
    入項下負擔，本件原告本期出售有價證券交易所得重新核算為三二、八一○、七
    二九元等情，揆諸首開法條規定及函釋，並無不合。
六、原告不服原處分，循序提起行政訴訟，以如事實欄所示各節，據為爭執。經查：
（一）關於自營部門營業費用扣除交際費用部分：
      按八十三年函釋及八十五年函釋固有如前所述之規定，則因八十三年函釋之適
      用範圍為以有價證券買賣為專業者，包含八十五年函釋適用範圍之綜合證券商
      ，苟綜合證券商適用八十五年函釋之結果，仍無法區分自營部門應稅收入與免
      稅收入所對應之相關費用時，即非不得適用八十三年函釋之規定。原告謂其已
      絕對排除八十三年函釋之適用云云，尚非可取。從而，被告依據財政部八十五
      年函釋意旨，核算原告屬自營部門扣除交際費一○四、六二○元後，其營業費
      用合計為九、三四八、○五六元。因原告自營部門除有出售有價證券免稅收入
      外，尚有應稅之利息收入、股利收入及其他營業收入，原告無法明確個別歸屬
      ，再依首揭財政部八十三年函釋意旨，按該部門出售證券收入、債券利息收入
      、股利收入及其他營業收入比例，計算有價證券出售部分應分攤之營業費用為
      九、二三五、八七九元，並無不合。
（二）有關交際費用部分：
  １、綜合證券商之經紀、承銷、自營等各部門之組織架構及業務明確，各該部門因
      經營部門業務所發生之相關費用，自應個別歸屬各該部門收支損益項下之營業
      費用認列，僅管理部門（無營業收入）之損費無法明確歸屬，始可按其費用性
      質分別依部門薪資、員工人數或辦公室使用面積等作為合理歸屬之分攤基礎。
      但所得稅法第三十七條交際費之列支，係以與業務直接有關者為限，綜合證券
      商之經紀、承銷、自營等各部門經營業務所支付之交際費，自應依交際對象歸
      屬於各業務部門項下之營業費用（屬可明確歸屬之費用，應個別歸屬認列），
      並依所得稅法第三十七條規定標準限額列報，如准由管理部門列支，並依業務
      部門薪資、員工人數或辦公室使用面積等作為合理歸屬之分攤基礎，將造成自
      營部門免稅項目之相關成本費用歸由應稅項目吸收，綜合證券商將雙重獲益，
      不僅有失交際費限額列支之立法原意，並造成侵蝕稅源及課稅不公平之不合理
      現象。本件原告為綜合證券商，其八十二年度營利事業所得稅結算申報，有關
      交際費部分並未依前述說明列報，被告核算其屬出售有價證券免稅業務部分交
      際費可列支限額為一二、一六八、○○六元，非屬出售有價證券應稅業務部分
      ，交際費可列支限額為二、○二三、四二三元，合計可列支之最高限額一四、
      一九一、四二九元，其本期列報交際費扣除應稅業務可列支之最高限額二、○
      二三、四二三元，其餘一二、一六八、○○六元應屬免稅業務列支金額，直接
      歸屬有價證券出售收入項下負擔，並無不合。
  ２、原告本期之營業所得，一為應稅所得，一為免稅所得，營利事業出售有價證券
      之交易所得納入免稅範圍，雖有其特殊意義，惟宜正確計算免稅所得之範圍，
      將原告應稅業務之營業收入計算可列支之交際費限額，自應稅業務項下扣除，
      免稅業務之營業收入計算可列支之交際費限額，自免稅業務項下扣除。原告所
      為與此不同之主張，核不足採。
（三）所得稅法第四條之一於七十八年十二月三十日修正公布前，固就「證券交易所
      得」有為前述之定義規定，惟該條所謂取得之成本，於營利事業，自應包含應
      分攤之營業費用，此乃當然之事理。又上開函釋意旨，核與所得稅法第二十四
      條第一項及第四條之一規定無違，亦未逾越法律解釋範圍，自應予適用，原告
      主張該解釋違背法律，洵無足採。
（四）財政部訴願決定書之見解，並無拘束本院之效力；另財政部九十年二月十六日
      台財訴第0000000000號訴願決定書之見解，如與本件見解不同，事
      涉見解之歧異，並無違反平等原則之問題，原告謂本件原處分違反平等原則云
      云，並不足取。
七、綜上所述，本件被告所為處分，並無違誤，一再訴願決定遞予維持，亦無不合，
    原告起訴意旨求予廢棄，為無理由，應予駁回。
據上論結，本件原告之訴為無理由，爰依行政訴訟法施行法第二條、行政訴訟法第九
十八條第三項前段，判決如主文。
中      華      民      國     九十     年      六      月     十四     日
                    最 高 行 政 法 院  第 四 庭
                                審 判 長 法  官      葉  振  權
                                         法  官      黃  璽  君
                                         法  官      吳  錦  龍
                                         法  官      劉  鑫  楨
                                         法  官      吳  明  鴻
右  正  本  證  明  與  原  本  無  異
                                         法院書記官  阮  桂  芬
中      華      民      國     九十     年      六      月     十四     日


司法院資訊處製作；財團法人民間司法改革基金會備份。
